高雄高等行政法院判決
　　　　　　　　　　　　　　　　　　 94年度簡字第00282號
原　　　告　甲○○
被　　　告　高雄市政府
代　表　人　乙○○　代理市長
訴訟代理人　丁○○
　　　　　　丙○○
上列當事人間因就業服務法事件，原告不服行政院勞工委員會中
華民國94年7月1日勞訴字第0940025283號訴願決定，提起行政訴
訟。本院判決如下：
    主  文
原告之訴駁回。
訴訟費用由原告負擔。
    事實及理由
一、緣原告依法聘僱之印尼籍外國人SUMARSIH（護照號碼：AE18
    4918，以下簡稱S君），經核准於高雄縣鳳山市○○街103巷
    2號之1原告住處從事家庭監護工工作。詎原告卻指派S君至
    高雄市○鎮區○○路6號「三苓工業股份有限公司」，從事
    整理包裝機械零件等工作。案經高雄市政府警察局前鎮分局
    於民國（下同）93年12月15日當場查獲，並於94年2月17日
    以高市警前分四字第0940003918號函移被告處理，嗣經被告
    查證屬實，乃依就業服務法第57條第3款及第68條第1項規定
    ，以94年3月14日（訴願決定書誤載為21日）高市府勞三字
    第0940012064號處分書，裁處原告新台幣（下同）3萬元罰
    鍰。原告不服，提起訴願遭決定駁回，遂提起本件行政訴訟
    。
二、原告起訴意旨略謂：S君因友人死亡，精神幾乎崩潰，原告
    將之帶往三苓工業股份有限公司安撫，原告並無使聘僱之外
    國人從事許可以外工作，係基於人道關懷，且係短暫時間停
    留，非常態性，應無就業服務法第57條第3款規定情形。S君
    至警局作筆錄，因無法以國語表達，故詢問員及翻譯員有無
    誘導及翻譯不當不得而知。S君被帶至三苓工業股份有限公
    司係安置在辦公室，其後所作所為，並非原告指使，且原告
    全然不知，並無「明知或可得而知」之消極容認行為。被告
    未查明事實，逕對原告為裁罰處分，顯屬違法云云；併聲明
    求為判決訴願決定及原處分均撤銷。
三、被告則以：（一）按「雇主聘僱外國人不得有下列情事：．
    ．．3、指派所聘僱之外國人從事許可以外之工作。」「違
    反．．．第57條第3款．．．處新臺幣3萬元以上15萬元以下
    罰鍰．．．。」分別為就業服務法第57條第3款及第68條第1
    項所明定。次按「按家庭監護工之開放引進，主要在幫助有
    重度殘障、癱瘓中風或重大病患之家庭『照顧此類親屬』，
    即其監護範圍主要係在『照顧』重病受監護人，若為照顧重
    病受監護人所必須之相關生活照料工作，例如為受監護人在
    許可地點膳食、餵食受監護人、洗滌衣物、清潔環境等不涉
    及營利性質者，自可視為原許可監護工作之範圍。」「3、
    本法第57條第3款『指派所聘僱之外國人從事許可以外之工
    作』．．．雇主在『工作現場』，雖表示『不知情』，然其
    『可得而知』外國人從事許可以外之工作，應阻止而不阻止
    ，視同積極行為之違法。」復為行政院勞工委員會88年8月2
    日88職外字第710140號及91年7月24日勞職外字第091020507
    8號函釋有案。（二）卷查原告所聘僱之家庭監護工Ｓ君，
    係於受監護人不在場之許可工作地點以外之三苓公司從事工
    作，故Ｓ君於其時地所從事之任何工作，均與照顧受監護人
    無關，自屬許可以外之工作；又原告係Ｓ君雇主且為本案在
    場之人，其對Ｓ君於該公司從事許可以外工作之行為，即應
    善盡雇主管理監督之責任，適時予以阻止，然其消極之不作
    為，致發生違規情事，該效果與積極之指派行為並無二致，
    是原告違反就業服務法第57條第3款規定之事實明確，被告
    爰依同法第68條第1項規定予以處分，經核於法並無不合。
    （三）第查訴外人Ｓ君筆錄之作成，係由警員及通譯程秀花
    共同在場參與，除於製作前徵詢Ｓ君之同意外，且筆錄末行
    亦註明筆錄內容由通譯以Ｓ君母語朗誦，並確認無訛後始簽
    名捺印之意旨，復經Ｓ君簽名捺指印於後，顯見該筆錄之作
    成程序並無瑕疵，原告僅空言指稱筆錄製作過程不當，卻未
    能提出具體事證以實其說，是其主張核不足採。次查原告係
    S君之雇主，又為三苓工業股份有限公司之董事，更在S君於
    該公司工作之現場，自難以「全然不知」為卸責之事由，依
    首揭函釋意旨以論，原告之行為，雖係屬消極容認S君從事
    許可以外工作之行為，然仍應認與積極指派之違規行為等價
    ，且原告指派Ｓ君從事機械零件包裝之情事，業經Ｓ君於筆
    錄中所確認，從而原告違規事實明確，本案之處分並無違法
    等語資為抗辯，併聲明求為判決駁回原告之訴。
四、按「雇主聘僱外國人不得有下列情事：一、．．．三、指派
    所聘僱之外國人從事許可以外之工作。」「違反．．．第五
    十七條第三款．．．規定者，處新臺幣三萬元以上十五萬元
    以下罰鍰。」分別為就業服務法第57條第3款及第68條第1項
    所明定。又「三、本法第五十七條第三款『（雇主）指派所
    聘僱之外國人從事許可以外之工作』．．．。（２）除積極
    的指派行為外，亦包括在『明知或可得而知』之情形下，消
    極容認之行為。２說明：審理案件時常發生雇主表示不知情
    ，惟依客觀事實有以下情形者，可認定有本款之適用：雇主
    在『工作現場』，雖表示『不知情』，然其『可得而知』外
    國人從事許可以外之工作，應阻止而不阻止，視同積極行為
    之違法。」另「按家庭監護工之開放引進，主要幫助有重度
    殘障、癱瘓中風或重大病患之家庭『照顧此類親屬』，即其
    監護範圍主要係在『照顧』重病受監護人，若為照顧重病受
    監護人所必須之相關生活照料工作，例如：為受監護人在許
    可工作地點調理膳食、餵食受監護人、洗滌衣物、清潔環境
    等不涉及營利性質者，自可視為原許可監護工作之範圍。」
    則分別經行政院勞工委員會91年7月24日勞職外字第0910205
    078號函及88年8月2日88職外字第710140函釋示在案。查「
    為保障國民工作權，聘僱外國人工作，不得妨礙本國人之就
    業機會、勞動條件、國民經濟發展及社會安定。」為就業服
    務法第42條所明定；故對於申請聘僱外國人工作，我國係採
    申請許可制，主管機關係將申請者之資格條件與外國人之工
    作類別、項目、人數、期間及工作地點均列為須經許可內容
    ，並課雇主監督與管理外國人之義務與責任；故就業服務法
    第57條乃有對於雇主聘僱外國人而對雇主為一定行為禁止之
    規定；而上述行政院勞工委員會之函釋，乃行政院勞工委員
    會本於行政主管機關之地位，闡明法規原意之釋示，核與就
    業服務法立法意旨相符，應自法規生效日有其適用（司法院
    釋字第287號解釋參照），爰予援用。
五、上開第一項所載事實，已經兩造分別陳述在卷，並有高雄市
    政府警察局94年2月17日高市警前分四字第0940003918號移
    送函、該分局於93年12月15日所為之違反就業服務法臨場檢
    查紀錄表、相關人調查筆錄、現場照片影本及原處分書附原
    處分卷，自堪認定。而原告提起本件訴訟，無非以其並未指
    派所聘僱之外國人S君從事申請許可以外之工作，至於S君當
    天係因友人死亡，精神幾乎崩潰，才將之帶往三苓公司安撫
    ，係基於人道關懷，且係短暫時間停留，非常態性，應無就
    業服務法第57條第3款規定情形，又S君至警局作筆錄，因無
    法以國語表達，故詢問員及翻譯員有無誘導及翻譯不當不得
    而知，另其將S君帶至三苓公司係安置在辦公室，其後所作
    所為，並非原告指使，且原告全然不知，並無明知或可得而
    知之消極容認行為等語，資為爭執。
六、經查：
（一）本件外國人S君為原告申請於高雄縣鳳山市○○街103巷2
      號之1從事看護其母沈吳翠玉之家庭監護工乙節，有行政
      院勞工委員會93年2月23日勞職外字第0930462870號核發
      原告申請展延聘僱外國人許可函、S君外僑口卡附於原處
      分卷足稽。而該S君卻於93年12月15日16時50分許，遭查
      獲在高雄市○鎮區○○路6號原告胞兄沈銘富擔任負責人
      之三苓工業股份有限公司內從事整理包裝機械零件等工作
      ，亦有上述高雄市政府警察局前鎮分局所為臨場檢查紀錄
      表可按；S君亦於同日高雄市政府警察局前鎮分局調查時
      陳稱：「（問：警方於2004、12、15日16時50分許當場查
      獲印尼籍外勞，被警方在高雄市○鎮區○○路6號【三菱
      工業股份有限公司】盤查時，未攜帶身分證明及從事機械
      零件打包裝箱等工作是否【妳本人】？是誰指派妳？）是
      我本人。是該公司主管【甲○○】指派我的。」、「（問
      ：為何盤查時被監護人不在場？妳在警方查獲的地方店裡
      幫忙多久？從事何事？妳是何人帶來公司裡幫忙？）因為
      阿嬤在家裡。我是在今天（15日）早上十一時左右，由沈
      銘富【乃原告胞兄】先生接我來公司幫忙工作，我從事打
      掃、整理包裝機械零件等工作。」另原告則於同日調查時
      陳述稱：「她【指S君】只是在打雜。因為她已經很熟了,
      所以她都自己做任何雜事。」、「該外勞來【三苓工業股
      份有限公司】幾次而已。三苓工業股份有限公司負責人是
      我哥哥【沈銘富】，外勞月薪加加班共壹萬捌仟初元新台
      幣，由我支付薪資，不是每月都是這個薪資。」、「（問
      ：該外勞每次來公司打卡幫忙工作，每次誰帶她來公司？
      有無給她薪資？．．．）有給她工資，只有今天十二月十
      五日我哥哥沈銘富帶來公司找我。薪資從她每次何時做起
      算她薪資，．．．」、「．．．因外勞朋友上個星期天20
      04、12、12日死亡，她心情不好來找我。」等語甚明，有
      高雄市政府警察局前鎮分局93年12月15日調查筆錄附原處
      分卷可稽，此外尚有S君工作情形之現場照片4張、出勤卡
      附在訴願卷可憑，足認外國人S君於93年12月15日確有在
      受看護人住處以外之高雄市○鎮區○○路6號原告胞兄擔
      任負責人之三苓工業股份有限公司從事整理包裝機械零件
      等工作，堪予認定。查家庭監護工，如上所述，其工作事
      項主要是在照顧重病之受監護人，其工作範圍雖及於受監
      護人生活照料相關及與監護工作有關而不涉及營利性質之
      事項，但本件外國人S君所為整理包裝機械零件之工作，
      顯非監護受監護人所必須或相關之事項，已逾家庭監護工
      許可工作範圍，而屬許可以外之工作甚明，是外國人S君
      有從事許可以外之工作，即堪認定。
（二）又本件之外國人S君係原告為看護其母親沈吳翠玉而僱用
      ，為該外國人之雇主，有雇主聘僱外籍勞工申請表在卷可
      按；再外國人S君於93年12月15日稽查時是在受看護人位
      於高雄縣鳳山市○○街103巷2號之1住處外，即高雄市○
      鎮區○○路6號三苓工業股份有限公司從事整理包裝機械
      零件工作，且原告當時亦在其工作現場，已如前述，足見
      外國人S君從事整理包裝機械零件之許可外工作，應係經
      由原告指派，且縱使原告未予指派，亦係明知外國人S君
      從事整理包裝機械零件工作而容忍未加阻止；參諸前開所
      述，亦應認符合就業服務法第57條第3款所稱「指派」之
      要件；至原告雖舉外國人S君所為載稱：「係因友人於93
      年12月12日死亡，精神不佳，原告為防止伊發生意外，始
      於事發當日帶伊至三苓工業股份有限公司，當天在現場工
      作乃自願性，並無人指使。」之自白書，主張整理包裝機
      械零件行為係外國人S君所自願，爭執其未違法云云。惟
      係事後補具，且與外國人S君在警察局之調查筆錄內容不
      符，自無可採。
（三）又按「人民違反法律上之義務而應受行政罰之行為，法律
      無特別規定時，雖不以出於故意為必要，仍須以過失為其
      責任條件。但應受行政罰之行為，僅須違反禁止規定或作
      為義務，而不以發生損害或危險為其要件者，推定為有過
      失，於行為人不能舉證證明自己無過失時，即應受處罰。
      」業經司法院釋字第275號解釋在案。而「雇主對所聘僱
      之外國人不得指派其從事許可以外之工作。」乃就業服務
      法第57條第3款明定之禁止規定，而原告即外國人S君之雇
      主違反此禁止規定，容許外國人S君從事許可以外之工作
      ，依上述司法院釋字第275號解釋，即應推定原告有過失
      。至原告關於外國人S君因友人死亡，精神崩潰，應加以
      安撫之陳述，縱然屬實，原告亦不得因此指派（含容許）
      其從事許可以外工作。此外，原告又未能舉證證明其無過
      失，是原告就其違反就業服務法第57條第3款規定之行為
      ，至少為有過失一節，即堪認定。
（四）再者，外國人S君於上開警察局筆錄之製作，係由警員及
      通譯程秀花共同在場參與，除於製作前徵詢Ｓ君之同意外
      ，且筆錄末行亦註明筆錄內容由通譯以Ｓ君母語朗誦，並
      確認無訛後始簽名捺印之意旨，復經Ｓ君簽名捺指印於後
      ，顯見該筆錄之作成程序並無瑕疵，原告僅空言指稱筆錄
      製作過程不當，卻未能提出具體事證以實其說，此部分主
      張，亦無足採。
七、綜上所述，原告之主張並無可採。被告以原告違反就業服務
    法第57條第3款規定，指派依法聘僱從事家庭監護工工作之
    印尼籍外國人S君，從事整理包裝機械零件之許可以外工作
    ，而依同法第68條第1項規定，裁處原告最低額之罰鍰3萬元
    ，揆諸前揭規定，並無違誤，訴願決定予以維持，亦無不合
    ；原告提起本件訴訟，求為撤銷，為無理由，應予駁回。又
    本件為簡易訴訟事件，故不經言詞辯論為之。
八、據上論結，本件原告之訴為無理由，依行政訴訟法第233條
    第1項、第236條、第195條第1項後段、第98條第3項前段，
    判決如主文。
中　　華　　民　　國　　94　　年　  12　　月　 12  　 日
                        第二庭法  官　 江幸垠
以上正本係照原本作成。
如不服本判決，應於送達後20日內，向本院提出上訴狀並表明上
訴理由，如於本判決宣示後送達前提起上訴者，應於判決送達後
20日內補提上訴理由書（須按他造當事人人數附繕本）。
提起上訴應預繳送達用雙掛號郵票7份（每份34元）。
中　　華　　民　　國　　94　　年　  12　　月　 12  　 日
　　　　　　　　　　　　　　　書記官   洪美智
附註:
行政訴訟法第235條（第1項、第2項）:
對於適用簡易程序之裁判提起上訴或抗告，須經最高行政法院之
許可。
前項許可，以訴訟事件所涉及之法律見解具有原則性者為限。
